福建金門地方法院刑事判決
                                      110年度交易字第6號
公  訴  人  福建金門地方檢察署檢察官
被      告  李浚弘  


上列被告因過失傷害案件，經檢察官提起公訴（110年度偵字第4
6號），被告於本院準備程序中就被訴事實為有罪之陳述，經告
知被告簡式審判程序之旨，並聽取檢察官、被告之意見後，本院
合議庭裁定由受命法官獨任改依簡式審判程序審理，並判決如下
：
    主  文
李浚弘汽車駕駛人，無駕駛執照駕車，因過失傷害人，處有期徒
刑肆月，如易科罰金，以新臺幣壹仟元折算壹日。
    犯罪事實
一、李浚弘無駕駛執照，竟於民國109年10月13日上午9時36分許
    ，騎乘車牌號碼000-000號普通重型機車（下稱A車），沿金
    門縣金湖鎮環島南路4段右側車道往小徑圓環方向直行，本
    應注意車輛行駛至交岔路口，其行進應遵守燈光號誌，而車
    輛面對圓形紅燈表示禁止通行，不得超越停止線或進入路口
    ，而依當時之天候為晴天，且係日間有自然光線，路面鋪設
    柏油、乾燥、無缺陷、無障礙物，視距良好，並無不能注意
    之情事，竟疏於注意而闖紅燈行駛，適有陳仁治騎乘車牌號
    碼000-0000號普通重型機車，由金門縣金湖鎮夏興往成功方
    向行駛，行駛至金湖鎮環島南路4段往成功方向之待轉區，
    陳仁治見其行進方向為綠燈即往前行駛，於路口雙方閃避不
    及，發生碰撞，致陳仁治受有左手第5掌骨開放性骨折、左
    踝開放性骨折、左側第4至第7肋骨骨折合併肋膜積水、胸椎
    第12節與腰椎第1節壓迫性骨折、左手撕裂傷等傷害（下稱
    本案事故）。李浚弘於肇事後，在有偵查犯罪職權之公務員
    發覺其犯行前，留在現場向據報到場處理之警員承認為肇事
    之人而自首，並願接受裁判，始悉上情。
二、案經陳仁治訴由金門縣警察局金湖分局報告福建金門地方檢
    察署檢察官偵查起訴。
    理  由
一、本案被告李浚弘所犯係死刑、無期徒刑或最輕本刑為3 年以
    上有期徒刑或高等法院管轄第一審案件以外之罪，其於準備
    程序期日就被訴事實為有罪之陳述，經本院告知簡式審判程
    序之旨，並聽取公訴人及被告之意見後，依刑事訴訟法第27
    3條之1第1項規定，裁定進行簡式審判程序，是依刑事訴訟
    法第273條之2規定，本件之證據調查，不受同法第159條第1
     項、第161條之2、第161條之3、第163條之1及第164條至第
    170條規定之限制，合先敘明。
二、訊據被告對於上揭犯罪事實均坦承不諱（警卷第1頁、第2至
    3頁、偵卷第22頁、本院卷第92頁、第99頁、第102頁），核
    與告訴人即證人陳仁治指訴大致相符（警卷第7頁、第8至11
    頁、偵卷第21至23頁），並有衛生福利部金門醫院乙種字第
    0000000號診斷證明書、金門縣警察局道路交通事故初步分
    析研判表、金門縣警察局道路交通事故現場圖各1紙、現場
    照片36張、金門縣警察局金湖分局警備隊道路交通事故當事
    人登記聯單1張、金門縣警察局舉發違反道路交通管理事件
    通知單、車輛詳細資料查詢表各2張，及金門縣警察局金湖
    分局警備隊道路交通事故肇事人自首情形紀錄表、金門縣警
    察局金湖分局道路交通事故調查報告表、公路監理電子閘門
    查詢表各1份等件為憑（警卷第12頁、第16頁、第18至39頁
    、第41頁、第42至43頁、偵卷第31至35頁）。是被告上開自
    白內容，核與前揭事證相符，應可採信。從而，本案事證明
    確，被告上揭犯行，足堪認定，應依法論科。
三、論罪科刑：
（一）論罪說明：
    ⒈按汽車駕駛人，無駕駛執照駕車、酒醉駕車，因而致人受
      傷或死亡，依法應負刑事責任者，應加重其刑至2分之1，
      道路交通管理處罰條例第86條第1項定有明文。而刑法總
      則之加重，係概括性之規定，所有罪名均一體適用；刑法
      分則之加重，係就犯罪類型變更之個別犯罪行為予以加重
      ，成為另一獨立之罪名。道路交通管理處罰條例第86條第
      1項關於依法應負刑事責任者，加重其刑至2分之1之規定
      ，係就刑法分則所定過失傷害罪、過失致死之基本犯罪類
      型，對於加害人為汽車駕駛人，於從事駕駛汽車之特定行
      為，因而致人受傷或死亡之特殊行為要件予以加重處罰，
      已就刑法分則各項罪犯罪類型變更之個別犯罪行為予以加
      重，而成另一獨立之罪名，自屬刑法分則加重之性質（最
      高法院99年度台非字第198號、105年度台上字第1388號判
      決意旨參照）。
    ⒉本案被告無普通重型機車駕駛執照，竟仍騎乘A車而過失致
      告訴人受傷，核其所為，係犯道路交通管理處罰條例第86
      條第1項、第284條前段之無駕駛執照駕車而過失傷害罪。
      起訴書原認被告涉犯刑法第284條前段之過失傷害罪嫌，
      惟檢察官於本院審理時，業已變更本案起訴事實該當於道
      路交通管理處罰條例第86條第1項、第284條前段之無駕駛
      執照駕車而過失傷害罪（本院卷第90頁），而自行更正原
      起訴法條，本院自無庸再變更起訴法條。
（二）刑之加重事由：無照駕駛過失致人受傷。
      本案事故發生時，被告確為無駕駛執照，卻仍騎乘A車，
      致生本案事故，使告訴人因而受傷，依法應負刑事責任，
      應依道路交通管理處罰條例第86條第1項加重其刑。
（三）刑之減輕事由：自首。
      被告於本案事故發生後，報案人或勤指中心轉來資料未報
      明肇事人姓名，經員警至現場處理時，被告在場，在有偵
      查犯罪職權之公務員未發覺為犯嫌前，即主動向前來處理
      之金門縣警察局金湖分局警備隊警員承認肇事一情，有金
      門縣警察局金湖分局警備隊道路交通事故肇事人自首情形
      紀錄表附卷可查（偵卷第27頁），參以被告嗣並無逃避偵
      查、審判之情形，爰依刑法第62條前段規定減輕其刑，並
      與前開加重規定，依刑法第71條第1項先加後減之。
（四）爰以行為人之責任為基礎，並審酌被告因趕赴上班之動機
      、目的，未能顧及其他道路使用者之權益，無照騎乘A車
      行經交岔路口闖紅燈，致依號誌行駛，且與其素不相識之
      告訴人遭到撞擊，應負全部之肇事責任，又告訴人因本案
      事故受有左手第5掌骨開放性骨折、左踝開放性骨折、左
      側第4至第7肋骨骨折合併肋膜積水、胸椎第12節與腰椎第
      1節壓迫性骨折、左手撕裂傷等傷害，被告犯罪造成危害
      程度不低；且迄今未與告訴人和解，僅表示告訴人提出金
      額過高，其無法接受等語（警卷第5頁），顯見被告未能
      積極彌補犯罪所生危害之態度。然斟酌被告無受刑事判決
      之素行，有臺灣高等法院被告前案紀錄表在卷可憑（本院
      卷第11至13頁），自始均坦承犯行之犯後態度；兼衡其高
      職肄業之智識程度，未婚，與祖父母、父親、姑姑、姐姐
      同住，現無工作，協助家中經營書店，經濟來源及生活支
      出均仰賴祖父之生活狀況（本院卷第103頁）等一切情狀
      ，量處如主文所示之刑，並諭知易科罰金之折算標準。
據上論結，應依刑事訴訟法第273條之1第1項、第299條第1項前
段，道路交通管理處罰條例第86條第1項，刑法第11條前段、第2
84條前段、第62條前段、第41條第1項前段，刑法施行法第1條之
1第1項，判決如主文。
本案經檢察官席時英提起公訴並到庭執行職務。
中　　華　　民　　國　　110 　年　　11　　月　　30　　日
                  刑事第二庭  法　官　黃佩穎
以上正本證明與原本無異。
如不服本判決應於收受送達後20日內向本院提出上訴書狀，並應
敘述具體理由；其未敘述上訴理由者，應於上訴期間屆滿後20日
內向本院補提理由書（均須按他造當事人之人數附繕本）「切勿
逕送上級法院」。
告訴人或被害人如不服判決，應備理由具狀向檢察官請求上訴，
上訴期間之計算，以檢察官收受判決正本之日起算。
                              書記官  李偉民
中　　華　　民　　國　　110 　年　　11　　月　　30　　日
所犯法條：
刑法第284條
因過失傷害人者，處1年以下有期徒刑、拘役或10萬元以下罰金
；致重傷者，處3年以下有期徒刑、拘役或30萬元以下罰金。
道路交通管理處罰條例第86條
（刑責之加重及減輕）
汽車駕駛人，無駕駛執照駕車、酒醉駕車、吸食毒品或迷幻藥駕
車、行駛人行道或行經行人穿越道不依規定讓行人優先通行，因
而致人受傷或死亡，依法應負刑事責任者，加重其刑至2分之1。
汽車駕駛人，在快車道依規定駕車行駛，因行人或慢車不依規定
，擅自進入快車道，而致人受傷或死亡，依法應負刑事責任者，
減輕其刑。